最高法院刑事判決　　　　　　九十六年度台上字第七六六０號
上　訴　人　甲○○
選任辯護人　尤伯祥律師
上　訴　人　乙○○
上列上訴人等因違反公職人員選舉罷免法案件，不服台灣高等法
院中華民國九十六年八月七日第二審更審判決（九十六年度選上
更(二)字第六號，起訴案號：台灣宜蘭地方法院檢察署九十三年度
選偵字第七號），提起上訴，本院判決如下：
    主  文
原判決撤銷，發回台灣高等法院。
    理  由
本件原判決認定上訴人甲○○係宜蘭縣南澳鄉第十七屆鄉民代表
，上訴人乙○○係第六屆立法委員候選人瓦歷斯．貝林宜蘭縣南
澳鄉後援會主任委員，二人明知宋信源、陳信雄、陳雙成、鐘文
華、許仲良、平朝東、何國華、陳順水、王健章、江德富、梁裕
民、陳孝仁（以上十二人均由檢察官認有刑法第一百四十三條第
一項犯嫌，依職權為不起訴處分）、林文龍等人均設籍宜蘭縣南
澳鄉，均係有投票權之人，為使瓦歷斯．貝林得以順利當選，竟
共同基於期約、交付賄賂之概括犯意聯絡，先由甲○○於民國九
十三年十一月中旬，在宜蘭縣南澳鄉○○○○○路工之名義，交
付新台幣（下同）二千元之賄款予宋信源，要求宋信源投票支持
瓦歷斯．貝林，並提供選民名冊予甲○○。再於九十三年十一月
二十六日上午七時三十分許，在宜蘭縣南澳鄉金洋村某處，亦以
走路工之名義，交付四千元之賄款予平朝東，要求平朝東投票支
持瓦歷斯．貝林，並找另一樁腳幫忙賄選。復於原判決附表所示
之時、地，邀集如該附表所示之人到場，為該附表所示之行為，
所提供餐飲即交付賄賂之價值均超過三十元，使前開有投票權人
之投票權為一定之行使，再由甲○○、乙○○二人共同分擔餐飲
費用。且九十三年十二月五日十八時三十分許，在該附表編號一
之宜蘭縣南澳鄉○○路卡拉OK店，甲○○對受邀前往之平朝東、
宋信源表示為瓦歷斯．貝林拉票，擬以一票一千元之代價支付有
投票權之人，希望多拉一些有信用之人，分配區域為南澳村，當
場平朝東即向甲○○口頭陳報六票，宋信源亦向甲○○表示可拉
約十七、八票，其負責之區域為碧候村。而九十三年十二月八日
十八時三十分許，甲○○與乙○○均在上開卡拉OK店，由甲○○
當場向平朝東等人表示原本僅需三百票，但目前已登記四百餘票
，超過原先預估數量，因僅取得二十萬元費用，需將先前所稱每
票一千元降為每票五百元。嗣於九十三年十二月十日上午七時三
十分許尚未發放賄賂金額之際，經警查獲等情。因而撤銷第一審
之科刑判決，改判論處上訴人二人共同連續對於有投票權之人，
交付賄賂，而約其投票權為一定之行使罪刑，固非無見。
惟查：(一)、原判決認定上訴人等於原判決附表所示之時、地，邀
集如該附表所示之人到場，為該附表所示之行為，所提供餐飲即
交付賄賂之價值均超過三十元，使前開有投票權人之投票權為一
定之行使，再由甲○○、乙○○二人共同分擔餐飲費用等情。然
依該附表之記載，其中一、及三部分之行為固均有由上訴人等提
供羊肉爐、高梁酒、綠茶等免費餐飲由在場之人享用，然二部分
之行為僅在統計票數，以便計算發放之賄賂金額，並無提供免費
餐飲。顯然原判決事實欄本文之記載與附表二之記載前後不符，
有理由矛盾之違法。又原判決理由欄引用本院判例「受賄罪之客
體，一為賄賂，二為不正利益，所謂賄賂，指金錢或可以金錢計
算之財物而言；所謂不正利益，指賄賂以外足以供人需要或滿足
慾望一切有形無形之利益而言」見解，認接受餐飲即屬於賄賂，
而認上訴人等對於接受餐飲者為交付賄賂罪（見原判決第十三頁
第五至二十一行）；卻另於理由欄說明「被告乙○○與被告甲○
○二人就對有投票權之人，行求期約、交付賄賂或飲食之其他不
正利益，而約其等投票支持瓦歷斯．貝林之各階段行為，均有共
同犯意聯絡與行為分擔，而為共同正犯」等情（見原判決第九頁
倒數第十行至第六行），又認為飲食為其他不正利益，顯然理由
之說明前後矛盾，難認適法。究竟「餐飲」何以非不正利益，原
判決亦未說明，仍有調查釐清之必要。(二)、按有罪判決書之事實
一欄，為判斷其適用法令當否之準據，應將法院依職權認定與論
罪科刑有關之事實，翔實記載，然後於理由內逐一說明其憑以認
定之證據，並使事實認定與理由說明，互相適合，方為合法。又
修正前公職人員選舉罷免法第九十條之一第一項之罪，以對於有
投票權人行賄，為其犯罪構成要件之一，自應於事實欄內為明白
記載，並於理由欄內敘明其憑以認定之證據及其理由，始稱適法
。原判決認定上訴人等對於有投票權人之宋信源、陳信雄、陳雙
成、鐘文華、許仲良、平朝東、何國華、陳順水、王健章、江德
富、梁裕民、陳孝仁等人交付賄賂等情。但於理由欄內並未敘明
認定陳信雄等人為有投票權人所憑之證據及其認定之理由，自有
判決不備理由之違法。上訴意旨均執以指摘原判決不當，非無理
由，應認原判決仍有發回更審之原因。
據上論結，應依刑事訴訟法第三百九十七條、第四百零一條，判
決如主文。
中　　華　　民　　國　九十六　年　 十二 　月  三十一  日
                      最高法院刑事第九庭
                          審判長法官  洪　清　江
                                法官  石　木　欽
                                法官  李　伯　道
                                法官  韓　金　秀
                                法官  陳　晴　教
      本件正本證明與原本無異
                                      書  記  官
中　　華　　民　　國　九十七　年　　一　　月　　八　　日
                                                 H
